【裁判字號】    88,自,408
【裁判日期】    890310
【裁判案由】    詐欺
【裁判全文】
台灣板橋地方法院刑事判決                          八十八年度自字第四０八號
    自  訴  人  丙○交通企業有限公司  設：台北縣中和市○○路○段二０九號
    代  表  人  陳楊美雲
    代  理  人  乙○○
    被      告  甲○○
右列被告因詐欺案件，經自訴人提起自訴，本院判決如左：
    主  文
甲○○無罪。
    理  由
一、自訴意旨略以：被告甲○○意圖為自己不法之所有，於民國（下同）八十七年九
    月十六日起，在台北縣中和市○○路○段二０九號一樓向自訴人承租車號Ｌ二─
    九七一號計程車營業，言明每日租金新台幣（下同）七百元，每五日交付一次，
    未料被告經常延後繳納租金，經自訴人以存證信函向被告索討，並於八十八年五
    月十四日被告將上開車號Ｌ二─九七一號計程車返還；惟被告仍積欠租金四萬九
    千元，被告向自訴人稱：暫時不方便繳款，願分四期返還，同時開立到期日分別
    為八十八年五月三十日、六月三十日、七月三十一日，金額均為一萬三千元之本
    票三張及到期日為八十八年八月十五日，金額為一萬元之本票一張，詎屆期竟未
    獲付款，並不知行蹤，此時方知受騙。因認被告涉犯刑法第三百三十九條詐欺之
    罪嫌云云。
二、按犯罪事實應依證據認定之，無證據不得推定其犯罪事實，刑事訴訟法第一百五
    十四條定有明文；次按認定犯罪事實，須依證據，而所謂證據，係指合法之積極
    證據就犯罪事實能為具體之證明者而言；又認定不利於被告之事實，須依積極證
    據，苟積極證據不足為不利於被告事實之認定時，即應為有利於被告之認定，更
    不必有何有利之證據，最高法院三十年上字第八一六號著有判例。又所謂「積極
    證據足以為不利被告事實之認定」，係指據為訴訟上證明之全盤證據資料，在客
    觀上已達於通常一般之人均不致於有所懷疑，而得確信被告確曾犯罪之程度，若
    未達到此一程度，而有合理懷疑之存在時，即無從為有罪之確信，此觀同院七十
    六年度台上字第四八九六號判例意旨自明。再刑法第三百三十九條第一項詐欺取
    財罪之成立，須以意圖為自己或第三人不法之所有，而以詐術使人將本人或第三
    人之物交付為其成立要件。又所謂以詐術使人交付，必須被詐欺人因其詐術而陷
    於錯誤，若其所用方法，不能認為詐術，亦不致使人陷於錯誤，即不構成該罪。
    最高法院四十六年台上字第二六０號判例可資參照；而同條第二項詐欺得利罪，
    亦係一方施用詐術，而得財產上不法之利益為其要件。
三、訊之被告甲○○對於上述時地向自訴人承租車號Ｌ二─九七一號計程車營業及積
    欠車租未予清償之事實並不否認；惟堅決否認有何詐欺之犯行，並辯稱：伊因家
    中生活費用負擔重，且計程車生意不好才積欠車租；另伊將計程車返還予自訴人
    後，正值伊搬家，以致自訴人無法找到伊，且伊因搬家並無收入，所以無法如期
    返還車租，惟伊並無詐欺之意等語。經查：被告甲○○向自訴人承租車號Ｌ二─
    九七一號計程車營業，因久未繳交車租，經自訴人催討後，立即將上開計程車返
    還予自訴人，有自訴人自訴狀所陳述之內容為證；另被告車租部分亦經自訴人延
    期清償，同時由自訴人開立四紙本票，縱被告未如期清償，被告之債務並不因之
    免除，被告自無獲得任何財產上不法利益之可言；況被告向自訴人承租車輛營業
    ，被告亦無施用任何詐術，再自訴人交付車輛予被告收受或車租部分同意被告延
    期清償，亦非被告施用詐術而陷於錯誤之可言；縱被告交付之本票日後無法兌現
    ，以致車租無法按時給付，此亦與刑法第三百三十九條詐欺罪之構成要件有間。
    此僅係民事上債務不履行之糾葛，理應循民事訴訟之途徑謀求解決方為正途。且
    被告現亦與自訴人達成和解，並已按期給付車租（僅剩五千元未給付），有和解
    書乙紙在卷可參。此外復查無其他積極事證足資證明被告有自訴人自訴詐欺之犯
    行，既不能證明被告犯罪，自應諭知被告無罪之判決。
據上論斷，應依刑事訴訟法第三百四十三條、第三百零一條第一項，判決如主文。
中      華      民      國      八十九      年     三     月     十     日
                                      台灣板橋地方法院刑事第二庭
                                          法  官  潘  長  生
右正本證明與原本無異
如不服本判決應於送達後十日內向本院提出上訴狀
                                          書記官  王  增  華
中      華      民      國      八十九      年     三     月    十五    日


司法院資訊處製作；財團法人民間司法改革基金會備份。
